臺灣新竹地方法院刑事判決
111年度交訴字第118號
公  訴  人  臺灣新竹地方檢察署檢察官
被      告  張傑富




上列被告因公共危險等案件，經檢察官提起公訴（111年度偵字
第12066號），本院依簡式審判程序判決如下：
    主  文
張傑富機車駕駛人，無駕駛執照騎車犯過失傷害罪，處有期徒刑
貳月，如易科罰金，以新臺幣壹仟元折算壹日；又駕駛動力交通
工具肇事，致人受傷而逃逸，處有期徒刑陸月，如易科罰金，以
新臺幣壹仟元折算壹日。應執行有期徒刑柒月，如易科罰金，以
新臺幣壹仟元折算壹日。　　
    事  實
一、本件犯罪事實： 　
　　張傑富無機車駕駛執照，竟於民國111年6月14日11時45分許
    ，騎駛車牌號碼000-000號普通重型機車，沿新竹縣新豐鄉
    建興路一段由東往西方向直行，行經該路93巷巷口時，本應
    注意車輛於行進間，駕駛人應隨時注意車前狀況及兩車並行
    之間隔，並隨時採取必要之安全措施，而依當時天候晴、日
    間有自然光線、路面乾燥、無缺陷亦無障礙物、視距良好等
    情況觀之，並無不能注意之情事，竟疏未注意兩車並行之間
    隔，並隨時採取必要之安全措施，適江文妹騎駛車牌號碼00
    0-000號普通重型機車，沿建興路一段由東往西方向直行，
    因欲左轉進入93巷而暫停於路邊，竟疏於注意，冒然進入車
    道，2車因而發生擦撞，致江文妹倒地，受有左手挫傷、左
    下肢擦挫傷之傷害。詎張傑富明知已發生交通事故且有人倒
    地受傷，竟基於肇事逃逸之犯意，未報警或查看江文妹之傷
    勢並施以救護，反立即駕車逃離。嗣經警據報後循線查獲上情
    。
二、案經江文妹訴由新竹縣政府警察局竹東分局報告臺灣新竹地
    方檢察署檢察官偵查起訴。
    理  由
一、本件被告張傑富所犯之罪，非死刑、無期徒刑、最輕本刑為
    3 年以上有期徒刑之罪，或高等法院管轄第一審之案件，被
    告於本院準備程序進行中，就被訴事實為有罪之陳述，經本
    院認合於刑事訴訟法第273條之1第1項之規定，裁定進行簡
    式審判程序，合先敘明。又按簡式審判程序之證據調查，不
    受第159條第1項之限制，刑事訴訟法第273條之2定有明文，
    是於行簡式審判程序之案件，被告以外之人於審判外之陳述
    ，除有其他不得作為證據之法定事由外，應認具有證據能力
    。　　
二、認定犯罪事實所憑之證據及理由： 　　
　㈠前揭犯罪事實，業據被告於偵查、本院準備程序及簡式審判
    程序時均坦承不諱（12066號偵卷第8頁至第10頁、第59頁至
    第60頁；本院卷第53頁、第59頁），核與證人即告訴人江文
    妹於警詢時之證述情節大致相符（12066號偵卷第5頁至第7
    頁），並有道路交通事故現場圖、道路交通事故調查報告表
    ㈠、㈡、中國醫藥大學新竹附設醫院診斷證明書、新竹縣政府
    警察局舉發違反道路交通管理事件通知單各1份、現場及監
    視器影像畫面數張（12066號偵卷第12頁、第13頁、第14頁
    、第20頁、第24頁、第25頁至第27頁）在卷可稽，足認被告
    上開任意性之自白與事實相符，堪以採信。　　
　㈡按汽、機車行駛時，駕駛人應注意車前狀況及兩車並行之間
    隔，並隨時採取必要之安全措施，不得在道路上蛇行，或以
    其他危險方式駕車，道路交通安全規則第94條第3項定有明
    文。經查，被告於前揭時、地騎駛普通重型機車，自負有上
    開注意義務，而依卷附之道路交通事故調查報告表㈠記載，
    被告肇事時之路況天候晴、日間有自然光線、路面乾燥、無
    缺陷亦無障礙物、視距良好等情況觀之，並無不能注意之情
    事，竟疏未注意兩車並行之間隔，並隨時採取必要之安全措
    施，而不慎與告訴人之機車發生碰撞，致告訴人人、車倒地
    ，因而受有上開之傷害，堪認被告對於本件車禍之發生，確
    有未注意兩車並行之間隔，並隨時採取必要之安全措施之過
    失，應甚明確。據此，本件車禍既係因被告之過失所致，而
    告訴人亦確因本件車禍受有上開傷害，顯然被告之過失與告
    訴人之傷害間確具有相當因果關係無訛。從而，本件事證明
    確，被告犯行堪予認定，應依法論科。
  ㈢而汽、機車駕駛人駕駛車輛肇事致人受傷或死亡者，應即採
    取救護措施及依規定處置，並通知警察機關處理，不得任意
    移動肇事汽車及現場痕跡證據，道路交通管理處罰條例第62
    條第3 項前段定有明文。此係因道路交通事故之發生，常非
    於己之鄰親家里，時有告救不能情事，遂科以肇事者須即採
    取救護或其他必要措施，並應向警察機關通知處理之法定義
    務，以防因就醫延誤致生無謂傷亡，並俾得通知傷亡者家屬
    到場，以明責任，是凡肇事人於行車肇事致人受傷或死亡，
    未即採取救護措施及依規定處置，並通知警察機關處理，即
    移動肇事汽車及現場痕跡證據，均應依該條規定處罰。又刑
    法第185條之4之駕駛動力交通工具肇事致人死傷而逃逸罪之
    立法目的，乃為維護交通，增進行車安全，促使當事人於事
    故發生時，能對被害人即時救護，減少死傷，以保護他人權
    益並維護社會秩序。且其立法精神在於交通事故一旦發生，
    而有發生人員傷亡之情況下，不論是撞人或被撞，或是因其
    他事故而造成死傷，只要是在駕駛動力交通工具過程內所發
    生者，參與這整個事故過程的當事人皆應協助防止死傷之擴
    大，蓋如駕駛人於事故發生後，隨即駕車逃離現場，不僅使
    肇事責任認定困難，更可能使受傷之人喪失生命或求償無門
    ，是該罪責最重要之點，乃是在於「逃逸」的禁止，若未等
    待警方人員到場處理，或無獲得他方人員同意，或不留下日
    後可以聯繫的資料，就逕自離開現場（含離去後折返，卻沒
    表明肇事身分），均屬逃逸的作為（最高法院104年度台上
    字第2570號判決意旨參照）。查本案被告騎駛之上開車輛，
    既於前揭時、地與告訴人所騎駛之機車發生碰撞，使之因此
    受傷，顯然客觀已有肇事之情形，再者被告亦於偵查中自承
    其知悉告訴人因車禍倒地等語（12066號偵卷第60頁），顯
    然被告明知其肇事導致告訴人受有傷害，詎其竟未採取必要
    之救護措施及依上開規定處置，通知警察機關處理，反即騎
    車逕行離去現場，則被告肇事逃逸之行為已甚灼然。綜上，
    本案事證明確，被告犯行洵堪認定，應依法論科。
三、論罪科刑： 　
　㈠按汽、機車駕駛人，無駕駛執照駕車、酒醉駕車，因而致人
    受傷或死亡，依法應負刑事責任者，加重其刑至二分之一，
    道路交通管理處罰條例第86條第1 項定有明文。依其文義觀
    察，係就刑法第276 條之過失致人於死罪，同法第284 條之
    過失傷害（及致重傷）罪之基本犯罪類型，對於加害人無駕
    駛執照駕車、酒醉駕車，因而致人受傷或死亡之特殊行為要
    件予以加重處罰，已就上述刑法第276 條第1 、2 項，同法
    第284 條各罪犯罪類型變更之個別犯罪行為予以加重，而成
    另一獨立之罪名，自屬刑法分則加重之性質（最高法院99年
    度台非字第198號判決意旨參照）；次按，駕駛動力交通工
    具發生交通事故，致人傷害而逃逸者，處6月以上5年以下有
    期徒刑；致人於死或重傷而逃逸者，處1年以上7年以下有期
    徒刑。犯前項之罪，駕駛人於發生交通事故致人死傷係無過
    失者，減輕或免除其刑，刑法第185條之4定有明文。經查，
    被告於車禍發生時無機車駕駛執照等情，有新竹縣○○○○○○○○
    ○道路○○○○○○○○○○○號查機車駕駛人資料各1份附卷可參（120
    66號偵卷第24頁；本院卷第31頁），並經本院於準備程序時
    告知被告此部分犯行尚涉及道路交通管理處罰條例第86條第
    1 項之規定（本院卷第52頁），故無礙被告防禦權之行使，
    而被告於上開時、地騎駛普通重型機車，本應注意兩車並行
    之間隔，並隨時採取必要之安全措施，竟疏未注意及此，肇
    致告訴人受有如事實欄所載之傷害，被告對於本案事故之發
    生自有過失；另告訴人所受傷勢如事實欄所載，顯非屬受有
    重傷情形。
　㈡是核被告所為，係犯道路交通管理處罰條例第86條第1項、刑
    法第284條前段之機車駕駛人無駕駛執照騎車而犯過失傷害
    罪，並應依道路交通管理處罰條例第86條第1 項之規定加重
    其刑，以及刑法第185條之4第1項前段之駕駛動力交通工具
    肇事致人受傷而逃逸罪。另被告前揭機車駕駛人無駕駛執照
    騎車而犯過失傷害犯行及肇事致人傷害逃逸犯行間，兩者罪
    質相異，行為互殊，自當分論併罰。　
　㈢爰審酌被告本應遵守行車相關規定，而案發當時不論路況、
    視距均屬良好，被告無駕駛執照騎駛普通重型機車，卻未注
    意兩車並行之間隔，並隨時採取必要之安全措施，而肇致本
    案車禍，使告訴人受有前揭傷害，造成告訴人生活不便及精
    神痛苦，且被告於駕車肇事後，未立即停車查看，或停留於
    現場處理，亦未採取任何照護措施，甚且未留下聯絡方式即
    逕自騎車逃逸，欠缺尊重其他用路人生命、身體之觀念，對
    於傷者及社會道路交通安全造成危害，其行為實值非難，惟
    念及被告犯後終能坦承犯行之態度，並兼衡被告高中畢業之
    智識程度，入監前從事水電工作，家中經濟狀況勉持，未婚
    無子女，入監前與媽媽、弟弟同住等一切情狀（本院卷第60
    頁），分別量處如主文所示之刑，並定應執行之刑及諭知易
    科罰金之折算標準。
據上論斷，應依刑事訴訟法第273條之1第1項、第299條第1項前
段，判決如主文。
本案經檢察官林奕彣提起公訴，檢察官陳亭宇到庭執行職務。
中　　華　　民　　國　　111 　年　　11　　月　　28　　日
                  刑事第八庭  法  官    崔恩寧
以上正本證明與原本無異。
如不服本判決應於收受本判決後20日內向本院提出上訴書狀，上
訴書狀應敘述具體理由。上訴書狀未敘述上訴理由者，應於上訴
期間屆滿後20日內補提理由書狀於本院(均須按他造當事人之人
數附繕本 )「切勿逕送上級法院」。 
中　　華　　民　　國　　111 　年　　11　　月　　28　　日
                              書記官    莊琬婷
　　
附錄本案論罪科刑法條：
刑法第185條之4第1項
駕駛動力交通工具發生交通事故，致人傷害而逃逸者，處六月以
上五年以下有期徒刑；致人於死或重傷而逃逸者，處一年以上七
年以下有期徒刑。　　　　
刑法第284條
因過失傷害人者，處一年以下有期徒刑、拘役或十萬元以下罰金
；致重傷者，處三年以下有期徒刑、拘役或三十萬元以下罰金。
道路交通管理處罰條例第86條
汽車駕駛人，無駕駛執照駕車、酒醉駕車、吸食毒品或迷幻藥駕
車、行駛人行道或行經行人穿越道不依規定讓行人優先通行，因
而致人受傷或死亡，依法應負刑事責任者，加重其刑至二分之一
。